最高法院刑事判決　　　　　　九十四年度台上字第五七二四號
　　上　訴　人　甲○○
　　選任辯護人　李慶松律師
上列上訴人因偽證案件，不服台灣高等法院台中分院中華民國九
十一年十二月三十一日第二審判決（九十一年度上訴字第一一九
七號，起訴案號：台灣台中地方法院檢察署九十年度偵字第二０
００號），提起上訴，本院判決如下：
    主  文
上訴駁回。
    理  由
按刑事訴訟法第三百七十七條規定，上訴於第三審法院，非以判
決違背法令為理由，不得為之。是提起第三審上訴，應以原判決
違背法令為理由，係屬法定要件。如果上訴理由狀並未依據卷內
訴訟資料，具體指摘原判決不適用何種法則或如何適用不當，或
所指摘原判決違法情事，顯與法律規定得為第三審上訴理由之違
法情形，不相適合時，均應認其上訴為違背法律上之程式，予以
駁回。本件原判決已敘明上訴人甲○○與柯玉枝為夫妻，上訴人
與案外人蔡增嘉為兄弟，上訴人、蔡增嘉與蔡鴻文為堂兄弟，劉
嘉南為蔡增嘉配偶劉玉鑾之弟，答鯨玫與蔡鴻文原係夫妻，渠等
之親屬關係，有卷附之法務部戶役政連結作業系統一份在卷可稽
。且同案被告何登茂於第一審法院審理時自承向同案被告答鯨玫
家族借款新台幣（下同）二百萬元，而設定第二順位抵押權最高
限額二百四十萬元予柯玉枝，並有系爭房地土地登記謄本影本一
份可參。上訴人與證人劉嘉南在第一審法院八十九年度易字第八
五０號劉嘉南竊佔等案件調查時，經法官將二人隔離訊問之結果
，二人對於承租房屋承租及支付租金之方式所供均不相符彼此差
異極大；嗣證人劉嘉南於原審調查時雖證稱：我並沒有帶他去看
房子，有傳真一份大約在中清路中國城附近租到房子的資料給甲
○○等語，仍與上訴人於原審所供：劉嘉南有帶其去看房子之供
述不合。苟上訴人有委託證人劉嘉南承租房屋，何以二人所供大
相逕庭？參以上訴人於民國九十年五月二十八日偵查中曾提出蔡
鴻文開立予其之面額各為十四萬七千六百元、五十萬元之支票二
紙，於第一審法院九十年十二月二十日調查時供稱：（問：所提
之支票，作何證明？）交給檢察官的是證明蔡鴻文欠我錢，為了
證明當時我資金很充足等語，則何登茂向上訴人之妻柯玉枝借款
並以系爭房地設定第二順位抵押權與柯玉枝，且無法清償，在此
情況下，上訴人向債務人何登茂索償債務惟恐不及，豈會再拿二
十萬元現金出來，交由劉嘉南透過蔡鴻文、答鯨玫夫妻向何登茂
承租房屋，繳納押租金十五萬元，租金五萬元？足見上訴人根本
無委託證人劉嘉南承租房屋。縱上訴人與答鯨玫嗣因債務糾紛發
生糾葛，然上訴人與劉嘉南則有交情，上訴人於第一審法院八十
九年度易字第八五０號案供前具結所為之證述，顯係在迴護該案
被告劉嘉南使其免受刑事訴追，而為偽證陳述無誤。事證明確，
上訴人所辯顯係脫卸之詞，證人劉嘉南所述上訴人有委託伊租屋
係迴護之詞，均不足採，上訴人犯行亦堪認定。因而撤銷第一審
關於上訴人部分之科刑判決，改判仍論處上訴人證人於執行職務
之公署審判時，於案情有重要關係之事項，供前具結，而為虛偽
陳述罪刑，已詳述其所憑之證據及其認定之理由。從形式上觀察
，所為論敘均與卷內證據資料相符，原判決並無違背法令情形存
在。上訴意旨略以上訴人與答鯨玫間之宿怨遠超過上訴人與劉嘉
南間之情誼，上訴人實無可能為劉嘉南與答鯨玫作偽證，原審遽
認定上訴人有偽證之犯行，有判決違背經驗法則之違法；原審未
詳加調查劉嘉南是否曾帶上訴人看過台中市之其他房屋，且劉嘉
南之傳真是否會導致上訴人對於該房屋誤認，亦未傳訊蔡鴻文，
即遽認上訴人有偽證之犯行，有應於審判期日調查之證據而未予
調查之違法；原判決於理由中先認何登茂係向答鯨玫家族借款二
百萬元，繼又說明何登茂向上訴人之妻柯玉枝借款，有判決所載
理由矛盾之違法；又原審未慮及刑罰之教育思想及謙抑性，而未
為緩刑之諭知，有量刑未當之憾云云。惟查，原判決已於理由內
敘明縱上訴人與答鯨玫因債務糾紛發生糾葛，然上訴人與劉嘉南
則有交情，上訴人於第一審法院八十九年度易字第八五０號案供
前具結所為之證述，顯係在迴護該案被告劉嘉南使其免受刑事訴
追，而為偽證陳述，所為論述，並非一般事理經驗所無，上訴意
旨認原判決有違背經驗法則之違法，並無足採。而證人蔡鴻文曾
經原審傳喚未到庭（見原審卷第八十七、八十八頁），原審認蔡
鴻文業經通緝，且本件事證明確，爰不再傳訊，即無應調查之證
據而未予調查之違法。至劉嘉南是否曾帶上訴人看過台中市之其
他房屋，且劉嘉南之傳真是否會導致上訴人對於該房屋誤認，俱
與本件偽證之待證事實無重要關係，亦不影響原判決依憑證據所
為之事實認定，客觀上自無調查之必要性，原審未予調查說明，
不生違背法令之問題。又原判決已敘明所謂答鯨玫家族，包括答
鯨玫、蔡鴻文、上訴人及柯玉枝等人，且答鯨玫於第一審調查時
供稱：「甲○○付兩個月後沒有再繳租金，何登茂付不出二胎的
錢，所以蔡鴻文建議何登茂把房子租出去收租金來還蔡鴻文大嫂
柯玉枝的錢。」（見第一審卷第九十九頁）；上訴人於原審供稱
：「是我太太拿她的私房錢去借給何登茂，我並不清楚。」（見
原審卷第一００頁），則原判決於理由中分別說明何登茂向答鯨
玫家族、向上訴人之妻柯玉枝（屬答鯨玫家族）借款，用語雖嫌
簡略，仍非前後理由矛盾，上訴意旨執此指摘，亦非合法之第三
審上訴理由。又緩刑之宣告，除應具備刑法第七十四條各款所定
條件外，並須有可認為以暫不執行刑罰為適當之情形，始得為之
，屬於法院裁判時得依職權自由裁量之事項，上訴人不得以原判
決未宣告緩刑指為違背法令。上訴意旨仍執其於原審之辯解，就
原判決明確論斷之事項，或原審採證認事之職權行使，及不影響
判決本旨之枝節問題，任意指摘，自與法律規定得為第三審上訴
理由之違法情形，不相適合。其上訴違背法律上之程式，應予駁
回。
據上論結，應依刑事訴訟法第三百九十五條前段，判決如主文。
中　　華　　民　　國　九十四　年　　十　　月　 十四 　日
                      最高法院刑事第十一庭
                          審判長法官  洪　清　江
                                法官  石　木　欽
                                法官  李　伯　道
                                法官  林　勤　純
                                法官  陳　晴　教
      本件正本證明與原本無異
                                      書  記  官
中　　華　　民　　國　九十四　年　　十　　月　二十四　日
                                                     Ｔ
